---
title: "COVID-19 en Perú (v0.1) "
#author: "[Jesus M. Castagnetto]"
output: 
  flexdashboard::flex_dashboard:
    orientation: columns
    vertical_layout: fill
---

```{r setup, include=FALSE}
library(flexdashboard)
library(tidyverse)
library(patchwork)
library(DT)
library(echarts4r)
library(echarts4r.maps)
library(showtext)

font_add_google("Inconsolata", "inconsolata")
font_add_google("Lato", "lato")

showtext_auto()

knitr::opts_chunk$set(
  message = FALSE,
  warning = FALSE,
  echo = FALSE
)

last_updated <- paste0(
  "Actualizado el ",
  lubridate::now(tzone = "UTC"), 
  " UTC"
)

jmc <- "@jmcastagnetto, Jesús M. Castagnetto"
minsa <- "Fuente: Tweets del MINSA https://twitter.com/Minsa_Peru"

covid_pe <- read_csv("covid-19-peru-data.csv") %>% 
  filter(is.na(region)) %>% 
  select(-region, -deaths, -recovered)

covid_regions_pe <- read_csv(
  "covid-19-peru-data.csv"
) %>%
  filter(!is.na(region)) %>% 
  select(region, date, confirmed)

cur_theme <- theme(
  plot.margin = unit(rep(1, 4), "cm"),
  plot.title = element_text(family = "lato"),
  plot.subtitle = element_text(family = "lato"),
  plot.caption = element_text(family = "inconsolata")
)
```

# Gráficos totales

## Columna izquierda {data-width="60%"}

### Casos Confirmados

```{r}
ggplot(covid_pe,
       aes(x = date, y = confirmed)) +
  geom_point() +
  geom_line() +
  theme_minimal() +
  labs(
    y = "Casos Confirmados",
    x = "",
    title = "COVID-19: Casos totales confirmados en el Perú",
    subtitle = minsa,
    caption = paste0(last_updated, " // ", jmc)
  ) +
  cur_theme
```

## Columna derecha {data-width="40%"}

### Casos probados: confirmados y rechazados

```{r fig.width=12}
df <- covid_pe %>% 
  rename(
    Confirmados = confirmed,
    Descartados = discarded_cases
  ) %>% 
  pivot_longer(
    cols = c("Confirmados", "Descartados"),
    names_to = "Casos probados",
    values_to = "cases"
  ) %>% 
  select(
    date, `Casos probados`, cases
  )

ggplot(df, 
       aes(x = date, y = cases, fill = `Casos probados`)) +
  geom_col() +
  theme_minimal() +
  labs(
    y = "Número de casos",
    x = "",
    title = "COVID-19: Casos totales probados en el Perú",
    subtitle = minsa,
    caption = paste0(last_updated, "\n", jmc)
  ) +
  cur_theme
```

### Nuevos casos totales

```{r fig.width=10}
df2 <- covid_pe %>% 
  mutate(
    new_conf = confirmed - lag(confirmed),
    new_disc = discarded_cases - lag(discarded_cases),
    new_tot = new_conf + new_disc
  ) %>%
  filter(!is.na(new_conf))

pt1 <- ggplot(df2, aes(x = date, y = new_conf)) +
  geom_point() +
  geom_line() +
  theme_minimal() +
  labs(
    y = "Casos confirmados",
    x = "",
    title = "COVID-19: Nuevos casos confirmados (Perú)",
    subtitle = minsa,
    caption = paste0(last_updated, "\n", jmc)
  ) +
  cur_theme

pt2 <- ggplot(df2, aes(x = date, y = new_tot)) +
  geom_point() +
  geom_line() +
  theme_minimal() +
  labs(
    y = "Casos confirmados",
    x = "",
    title = "COVID-19: Nuevos casos probados totales (Perú)",
    subtitle = minsa,
    caption = paste0(last_updated, "\n", jmc)
  ) +
  cur_theme

pt1 + pt2
```




# Gráficos por regiones

## Columna izquierda {data-width="60%"}

### Casos confirmados por región

```{r echo=FALSE}
map_df <- covid_regions_pe %>% 
  select(region, date, confirmed)

map_df %>% 
  group_by(date) %>% 
  e_charts(region, timeline=TRUE) %>%
  em_map("Peru") %>% 
  e_map(confirmed, map = "Peru") %>% 
  e_visual_map(min = 1, max = 100) %>% 
  e_tooltip(formatter = e_tooltip_choro_formatter("decimal")) %>% 
  e_title(
    text = "Mapa interactivo de casos por región", 
    subtext = "Fuente original: Tweets del MINSA https://twitter.com/Minsa_Peru"
  ) %>% 
  e_theme("infographic")
```

## Column right {data-width="40%"}

### Evolución de casos por región

```{r echo=FALSE}
cpr_df <- covid_regions_pe %>% 
  mutate(
    label = glue::glue("{region}: {confirmed} ({date})")
  )
cpr <- ggplot(cpr_df,
  aes(x = date, y = confirmed, color = region)) +
  geom_point(show.legend = FALSE) +
  geom_segment(aes(xend = date, yend = 0), size = 1, show.legend = FALSE) +
  facet_wrap(~region, scales = "free_y", ncol = 4) +
  theme_minimal() +
  labs(
    y = "Casos Confirmados",
    x = "",
    title = "COVID-19: Casos Confirmados por region en el Perú",
    subtitle = minsa,
    caption = paste0(last_updated, "\n", jmc)
  ) +
  cur_theme
cpr
```

# Datos

## Column {.tabset}

### Totales

```{r results="asis"}
tab_opts <- list(
    language = list(
      search = "Filtrar:",
      url = '//cdn.datatables.net/plug-ins/1.10.11/i18n/Spanish.json'
      ),
    className = "dt-center",
    searchHighlight = TRUE,
    pageLength = 20,
    lengthMenu = c(10, 20, 30, 40, 50),
    dom = 'Blfrtip',
    buttons = c('csv', 'excel')
  )

datatable(
  covid_pe,
  colnames = c("País", "Código ISO", "Fecha", "Número de casos confirmados", "Número de casos descartados"),
  class = "cell-border stripe",
  extensions = c("Buttons", "Responsive"),
  options = tab_opts,
  caption = paste0(minsa, " // ", last_updated, " // ", jmc)
)
```


### Por región

```{r results="asis"}
datatable(
  covid_regions_pe,
  colnames = c("Departamento", "Fecha", "Número de casos confirmados"),
  class = "cell-border stripe",
  extensions = c("Buttons", "Responsive"),
  options = tab_opts,
  caption = paste0(minsa, " // ", last_updated, " // ", jmc)
)
```

#  Acerca de esta visualización

## Columna única

- **Fuente**: Tweets del MINSA https://twitter.com/Minsa_Peru
- **Datos y código**: https://github.com/jmcastagnetto/covid-19-peru-data/

Esta visualización esta hecha usando el lenguaje de programación [R](https://www.r-project.org/),
y hace uso de una serie de librerías ([flexdashboard](https://rmarkdown.rstudio.com/flexdashboard), [ggplot2](https://ggplot2.tidyverse.org/), [echarts4r](https://echarts4r.john-coene.com/), [DT](https://rstudio.github.io/DT/)), para producir los distintos gráficos y tablas.

[`r icon::fa("twitter")`](https://twitter.com/jmcastagnetto)
[`r icon::fa("github")`](https://github.com/jmcastagnetto')
[`r icon::fa("home")`](https://castagnetto.site')
Jesús M. Castagnetto, Ph.D.