---
title: "COVID-19 en Perú (v0.2) "
#author: "[Jesus M. Castagnetto]"
output: 
  flexdashboard::flex_dashboard:
    orientation: columns
    vertical_layout: fill
    includes:
      in_header: _ga.html
---

```{r setup, include=FALSE}
library(flexdashboard)
library(tidyverse)
library(patchwork)
library(DT)
library(echarts4r)
library(echarts4r.maps)
library(showtext)
library(plotly)

font_add_google("Inconsolata", "inconsolata")
font_add_google("Lato", "lato")

showtext_auto()

knitr::opts_chunk$set(
  message = FALSE,
  warning = FALSE,
  echo = FALSE
)

last_updated <- paste0(
  "Actualizado el ",
  lubridate::now(tzone = "UTC"), 
  " UTC"
)

jmc <- "@jmcastagnetto, Jesús M. Castagnetto"
minsa <- "Fuente: Tweets del MINSA https://twitter.com/Minsa_Peru"

covid_pe <- read_csv("covid-19-peru-data.csv") %>% 
  filter(is.na(region)) %>% 
  select(-region, -deaths, -recovered)

covid_regions_pe <- read_csv(
  "covid-19-peru-data.csv"
) %>%
  filter(!is.na(region)) %>% 
  select(region, date, confirmed)

cur_theme <- theme(
  plot.margin = unit(rep(1, 4), "cm"),
  plot.title = element_text(family = "lato"),
  plot.subtitle = element_text(family = "lato"),
  plot.caption = element_text(family = "inconsolata"),
  legend.position = "none"
)
```

# Gráficos totales

## Columna izquierda {data-width="60%"}

### Casos Confirmados

```{r}
pe_plot <- ggplot(covid_pe,
       aes(x = date, y = confirmed)) +
  geom_point() +
  geom_line() +
  theme_minimal() +
  labs(
    y = "Casos Confirmados",
    x = "",
    title = "COVID-19: Casos totales confirmados en el Perú",
    subtitle = minsa,
    caption = paste0(last_updated, " // ", jmc)
  ) +
  cur_theme
ggplotly(pe_plot)
```



### Casos tamizados: confirmados y rechazados

```{r fig.width=12}
df <- covid_pe %>% 
  rename(
    Confirmados = confirmed,
    Descartados = discarded_cases
  ) %>% 
  pivot_longer(
    cols = c("Confirmados", "Descartados"),
    names_to = "Casos tamizados",
    values_to = "cases"
  ) %>% 
  select(
    date, `Casos tamizados`, cases
  )

bar_plot <- ggplot(df, 
       aes(x = date, y = cases, fill = `Casos tamizados`)) +
  geom_col() +
  theme_minimal() +
  labs(
    y = "Número de casos",
    x = "",
    title = "COVID-19: Casos totales tamizados en el Perú",
    subtitle = minsa,
    caption = paste0(last_updated, "\n", jmc)
  ) +
  cur_theme
ggplotly(bar_plot)
```

## Columna derecha {data-width="40%"}

### Nuevos casos confirmados totales

```{r fig.width=10}
df2 <- covid_pe %>% 
  mutate(
    new_conf = confirmed - lag(confirmed),
    new_disc = discarded_cases - lag(discarded_cases),
    new_tot = new_conf + new_disc
  ) %>%
  filter(!is.na(new_conf))

pt1 <- ggplot(df2, aes(x = date, y = new_conf)) +
  geom_point() +
  geom_segment(aes(xend = date, yend = 0)) +
  theme_minimal() +
  labs(
    y = "Casos confirmados",
    x = "",
    title = "COVID-19: Nuevos casos confirmados (Perú)",
    subtitle = minsa,
    caption = paste0(last_updated, "\n", jmc)
  ) +
  cur_theme

pt2 <- ggplot(df2, aes(x = date, y = new_tot)) +
  geom_point(color = "blue") +
  geom_segment(aes(xend = date, yend = 0), color = "blue") +
  theme_minimal() +
  labs(
    y = "Casos tamizados",
    x = "",
    title = "COVID-19: Nuevos casos tamizados totales (Perú)",
    subtitle = minsa,
    caption = paste0(last_updated, "\n", jmc)
  ) +
  cur_theme

ggplotly(pt1)
# gpt2 <- ggplotly(pt2)
# 
# p1 <- pt1 + pt2
# ggplotly(p1)
# 
# gpt <- subplot(gpt1, gpt2)
#gpt
```

### Nuevos casos tamizados totales

```{r}
ggplotly(pt2)
```


# Gráficos por regiones

## Columna izquierda {data-width="50%"}

### Casos confirmados por región

```{r echo=FALSE}
map_df <- covid_regions_pe %>% 
  select(region, date, confirmed)

map_df %>% 
  group_by(date) %>% 
  e_charts(region, timeline=TRUE) %>%
  em_map("Peru") %>% 
  e_map(confirmed, map = "Peru") %>% 
  e_visual_map(min = 1, max = 100) %>% 
  e_tooltip(formatter = e_tooltip_choro_formatter("decimal")) %>% 
  e_title(
    text = "Mapa interactivo de casos por región", 
    subtext = "Fuente original: Tweets del MINSA https://twitter.com/Minsa_Peru"
  ) %>% 
  e_theme("infographic")
```

## Column right {data-width="50%"}

### Evolución de casos por región

```{r echo=FALSE}
cpr_df <- covid_regions_pe %>% 
  mutate(
    label = glue::glue("{region}: {confirmed} ({date})")
  )
cpr <- ggplot(cpr_df,
  aes(x = date, y = confirmed, color = region)) +
  geom_point(show.legend = FALSE) +
  geom_segment(aes(xend = date, yend = 0), size = 1, show.legend = FALSE) +
  facet_wrap(~region, scales = "free_y", ncol = 4) +
  theme_minimal() +
  labs(
    y = "Casos Confirmados",
    x = "",
    title = "COVID-19: Casos Confirmados por region en el Perú",
    subtitle = minsa,
    caption = paste0(last_updated, "\n", jmc)
  ) +
  cur_theme
#cpr
ggplotly(cpr)
```

# Datos

## Column {.tabset}

### Totales

```{r results="asis"}
tab_opts <- list(
    language = list(
      search = "Filtrar:",
      url = '//cdn.datatables.net/plug-ins/1.10.11/i18n/Spanish.json'
      ),
    className = "dt-center",
    searchHighlight = TRUE,
    pageLength = 20,
    lengthMenu = c(10, 20, 30, 40, 50),
    dom = 'Blfrtip',
    buttons = c('csv', 'excel')
  )

datatable(
  covid_pe,
  colnames = c("País", "Código ISO", "Fecha", "Número de casos confirmados", "Número de casos descartados"),
  class = "cell-border stripe",
  extensions = c("Buttons", "Responsive"),
  options = tab_opts,
  caption = paste0(minsa, " // ", last_updated, " // ", jmc)
)
```


### Por región

```{r results="asis"}
datatable(
  covid_regions_pe,
  colnames = c("Departamento", "Fecha", "Número de casos confirmados"),
  class = "cell-border stripe",
  extensions = c("Buttons", "Responsive"),
  options = tab_opts,
  caption = paste0(minsa, " // ", last_updated, " // ", jmc)
)
```

# Estimación de Gompertz

## Columna Izquierda {data-width="40%"}

### Resultados del modelo

**Nota:** Esta es una aproximación cruda al modelo epidemiológico, y no debería tomarse como un resultado oficial ni de alta confiabilidad. Su interés es meramente referencial.

Usaremos la ecuación de Gompertz:

$$
y(t) = a \times e^{-e^{\frac{(\mu \times e)}{a} \times (\lambda - t) + 1}}
$$
Donde los parámetros a ajustar son **a**, **mu** ($\mu$) y **lambda** ($\lambda$)

El resultado de usar todos los datos disponibles se ven a continuación.

```{r comment=""}
df <- read_csv("covid-19-peru-data.csv") %>%
  filter(is.na(region)) %>%
  select(-region, -deaths, -recovered) %>% 
  mutate(
    diff = as.numeric(date - lag(date)),
    diff = if_else(is.na(diff), 0, diff),
    t = cumsum(diff)
  ) %>%
  select(-diff)

# Ref: http://www.statsathome.com/2017/06/07/fitting-non-linear-groth-curves-in-r/
# Ref: https://arxiv.org/pdf/2003.05447.pdf
fit.gompertz <- function(data, time){
  d <- data.frame(y=data, t=time)

  # Must have at least 3 datapoints at different times
  if (length(unique(d$t)) < 3) stop("too few data points to fit curve")

  # Pick starting values ###
  i <- which.max(diff(d$y))
  starting.values <- c(a=max(d$y),
                       mu=max(diff(d$y))/(d[i+1,"t"]-d[i, "t"]),
                       lambda=i)
  # print("Starting Values for Optimization: ")
  # print(starting.values)
  ##########################

  formula.gompertz <- "y~a*exp(-exp(mu*exp(1)/a*(lambda-t)+1))"
  nls(formula.gompertz, d, starting.values)
}


# modelo usando los primeros 12 días, 2 días mas luego del
# inicio de la cuarentena
df0 <- df %>% filter(t <= 12)
model0 <- fit.gompertz(df0$confirmed, df0$t)

# modelo usando todos los datos disponibles
model1 <- fit.gompertz(df$confirmed, df$t)
summary(model1)
```

Además, esta ecuación tiene un valor de **AIC** de `r AIC(model1)`.

El gráfico que acompaña a este modelo, presenta (<span style="color: red">**en rojo**</span>) la extrapolación a 7 días de la curva actual. Además, se muestra, <span style="color:orange">**en color naranja**</span>, la curva extrapolada usando los datos de los primeros 12 días desde el primer caso confirmado (que fue el 20202-03-06).

## Columna derecha {data-width="60%"}

### Gráfica con extrapolación a 7 días a partir de la fecha (`r Sys.Date()`)

```{r}
df0$preds <- predict(model0)
ts0 <- seq(0, max(df$t) + 7)
future0 <- predict(model0, newdata = data.frame(t = ts0))
df0_2 <- data.frame(t = ts0, pred = future0)

df$preds <- predict(model1)
ts <- seq(0, max(df$t) + 7)
future <- predict(model1, newdata = data.frame(t = ts))

df2 <- data.frame(t = ts, pred = future)

gompertz_pred <- ggplot(df, aes(x = t)) +
  geom_point(aes(y = confirmed)) +
  geom_vline(xintercept = 10, color = "blue", alpha = 0.5, size = 2) +
  annotate(geom = "text", x = 8, y = 400, label = "Inicio de cuarentena", hjust = 1, color = "blue") +
  geom_line(data = df2,
            aes(x = t, y = pred),
            color = "red",
            linetype = "dashed") +
  annotate(geom = "point", x = max(df2$t), y = last(df2$pred), color = "red") +
  annotate(geom = "text",
           x = max(df2$t) + .5, y = last(df2$pred),
           label = paste("Estimado:\n", floor(last(df2$pred))), color = "red", hjust = 0) +
  annotate(geom = "text", x = 20.5, y = 500, label = "Curva actual", color = "red", hjust = 0) +
  geom_line(aes(y = preds), color = "black") +
  geom_line(data = df0_2, aes(x = t, y = pred), color = "orange") +
  annotate(geom = "text", x = 19.5, y = 750, label = "Curva usando los\nprimeros 12 días", 
           color = "orange", hjust = 1) +
  theme_minimal() +
  labs(
    y = "Número de casos confirmados",
    x = "Días desde el primer caso (inicio: 2020-03-06)"
  )
ggplotly(gompertz_pred)
```

#  Acerca de esta visualización

## Columna única

- **Fuente**: Tweets del MINSA https://twitter.com/Minsa_Peru
- **Datos y código**: https://github.com/jmcastagnetto/covid-19-peru-data/

Esta visualización esta hecha usando el lenguaje de programación [R](https://www.r-project.org/),
y hace uso de una serie de librerías ([flexdashboard](https://rmarkdown.rstudio.com/flexdashboard), [ggplot2](https://ggplot2.tidyverse.org/), [echarts4r](https://echarts4r.john-coene.com/), [DT](https://rstudio.github.io/DT/)), para producir los distintos gráficos y tablas.

[`r icon::fa("twitter")`](https://twitter.com/jmcastagnetto)
[`r icon::fa("github")`](https://github.com/jmcastagnetto')
[`r icon::fa("home")`](https://castagnetto.site')
Jesús M. Castagnetto, Ph.D.
