---
title: "COVID-19 en Perú (v0.9) "
#author: "[Jesus M. Castagnetto]"
output: 
  flexdashboard::flex_dashboard:
    orientation: columns
    vertical_layout: fill 
    theme: united
    navbar:
      - {title: "", icon: "fab fa-twitter", href: "https://twitter.com/share?text=COVID-19+en+Perú&url=https://castagnetto.site/peru/dashboard-peru-covid-19.html", target: "_blank"}
      - {title: "", icon: "fab fa-linkedin", href: "https://www.linkedin.com/shareArticle?mini=true&url=https://castagnetto.site/peru/dashboard-peru-covid-19.html&title=COVID-19+en+Perú", target: "_blank"}
      - {title: "Código fuente y Datos",  icon: "fab fa-github", href: "https://github.com/jmcastagnetto/covid-19-peru-data", target: "_blank"}
    includes:
      in_header: _ga.html
---

```{r setup, include=FALSE}
library(flexdashboard)
library(tidyverse)
library(patchwork)
library(DT)
library(echarts4r)
library(echarts4r.maps)
library(showtext)
#library(plotly)
#library(ggiraph)
#library(ggiraphExtra)
library(lubridate)
library(latex2exp)

font_add_google("Inconsolata", "inconsolata")
font_add_google("Lato", "lato")

showtext_auto()

knitr::opts_chunk$set(
  message = FALSE,
  warning = FALSE,
  echo = FALSE
)

last_updated <- paste0(
  "Actualizado el ",
  lubridate::now(tzone = "UTC"), 
  " UTC"
)

jmc <- "@jmcastagnetto, Jesús M. Castagnetto"
minsa <- "Fuente: @Minsa_Peru (https://twitter.com/Minsa_Peru) y comunicados del MINSA"
no_deaths_minsa_20200412 <- "Desde el 2020-04-12, MINSA ya no publica el número de fallecimientos por región"

covid_pe <- read_csv("datos/covid-19-peru-data.csv") %>% 
  filter(is.na(region)) %>% 
  select(-region)

covid_regions_pe <- read_csv(
  "datos/covid-19-peru-data-con-ubigeos.csv"
) %>%
  filter(!is.na(region)) %>% 
  select(region, cod_dep_inei, cod_dep_reniec, iso_3166_2_code, 
         date, confirmed, deaths, 
         pcr_positivo, prueba_rapida_positivo, pcr_prapida_positivo,
         pob_2017) %>% 
  distinct() %>% 
  mutate(
    confirmed_per_million = round(confirmed * 1e6 / pob_2017, 1)
  )

cur_theme <- theme(
  plot.margin = unit(rep(1, 4), "cm"),
  plot.title = element_text(family = "lato"),
  plot.subtitle = element_text(family = "lato"),
  plot.caption = element_text(family = "inconsolata"),
  legend.position = "none"
)
```

# Situación general {data-orientation=rows}


```{r}
sit_pe <- covid_pe %>% 
  slice_tail(n = 3) %>% 
  select(-country, -iso3c) %>% 
  arrange(date) %>% 
  mutate_at(
    2:5,
    scales::comma
  )

# datatable(
#   sit_pe,
#   rownames = FALSE,
#   colnames = c("Fecha", "Casos confirmados", "Fallecimientos", "Casos recuperados", "Casos descartados"),
#   caption = "COVID-19 en Perú: últimos tres días",
#   options = list(
#     dom = "t",
#     columnDefs = list(list(className = 'dt-center', targets = 1:4)),
#     initComplete = JS(
#       "function(settings, json) {",
#       "$(this.api().table().header()).css({'font-size': '150%'});",
#       "}"
#       ) #,
#   #ordering = FALSE
#   )
# ) %>% 
#   formatStyle(1:5, fontSize = "150%") %>% 
#   formatStyle(
#     "confirmed", 
#     color = "black", 
#     #backgroundColor = "orange",
#     background = styleColorBar(sit_pe$confirmed, 'orange'),
#     backgroundSize = '90% 90%',
#     backgroundRepeat = 'no-repeat',
#     backgroundPosition = 'center'
#   ) %>% 
#   formatStyle(
#     "deaths", 
#     color = "black", 
#     background = styleColorBar(sit_pe$deaths, '#ff3333'),
#     backgroundSize = '90% 90%',
#     backgroundRepeat = 'no-repeat',
#     backgroundPosition = 'center'
#   ) %>% 
#   formatStyle(
#     "recovered",
#     color = "black", 
#     background = styleColorBar(sit_pe$recovered, 'lightgreen'),
#     backgroundSize = '90% 90%',
#     backgroundRepeat = 'no-repeat',
#     backgroundPosition = 'center'
#   ) %>% 
#   formatStyle(
#     "negative_cases", 
#     color = "black",
#     background = styleColorBar(sit_pe$negative_cases, 'cyan'),
#     backgroundSize = '90% 90%',
#     backgroundRepeat = 'no-repeat',
#     backgroundPosition = 'center'
#   ) %>%
#   formatCurrency(2:5, currency = "", digits = 0)
```

## Countdown


### Periodo de cuarentena {data-width="70%"}

```{r}
susp_classes_first_day <- ymd("2020-03-12", tz = "America/Lima")
susp_classes_last_day <- ymd("2020-05-10", tz = "America/Lima")
first_day <- ymd("2020-03-16", tz = "America/Lima")
last_day <- ymd("2020-05-10", tz = "America/Lima")
today <- now(tzone = "America/Lima")

cuarentena_df <- data.frame(
  id = 1:2,
  title = c(
    paste("Suspensión de clases: del 2020-03-12 al 2020-05-10"), 
    paste("Cuarentena: del 2020-03-16 al 2020-05-10")
  ),
  content = c("Suspensión de clases", "Cuarentena COVID-19, Perú"),
  start = c(susp_classes_first_day, first_day),
  end = c(susp_classes_last_day, last_day),
  group = c("susp", "quar"),
  style = c("background-color:yellow", "background-color:cyan")
)
timevis::timevis(cuarentena_df, fit = TRUE, showZoom = FALSE)
```

### {data-width="30%"}

**Días en cuarentena oficial**
```{r}
ahora <- interval(first_day, today) %/% days()
final <- interval(first_day, last_day) %/% days()
gauge(ahora, min = 0, max = final, symbol = "d", 
      gaugeSectors(colors = "darkgrey"))
```

**Días en suspensión de clases**

```{r}
ahora <- interval(susp_classes_first_day, today) %/% days()
final <- interval(susp_classes_first_day, susp_classes_last_day) %/% days()
gauge(ahora, min = 0, max = final, symbol = "d", 
      gaugeSectors(colors = "blue"))
```


```{r eval=FALSE}
## Anteayer

### Anteayer

valueBox(sit_pe[1,]$date, color = "#ffffff")
```


```{r eval=FALSE}
### Casos confirmados
valueBox(sit_pe[1,]$confirmed, icon = "fa-user-plus", color = "info")
```



```{r eval=FALSE}
### Fallecimientos
valueBox(sit_pe[1,]$deaths, icon = "fa-cross", color = "#ff0000")
```


```{r eval=FALSE}
### Casos Recuperados
valueBox(sit_pe[1,]$recovered, icon = "fa-user-check", color = "#ffa500")
```


```{r eval=FALSE}
### Casos negativos
valueBox(sit_pe[1,]$negative_cases, icon = "fa-user-minus", color = "success")
```

## Yesterday

### Ayer
```{r}
valueBox(sit_pe[2,]$date, color = "#ffffff")
```


### Casos confirmados
```{r}
valueBox(sit_pe[2,]$confirmed, icon = "fa-user-plus", color = "info")
```

### Fallecimientos

```{r}
valueBox(sit_pe[2,]$deaths, icon = "fa-cross", color = "#ff0000")
```

### Casos Recuperados
```{r}
valueBox(sit_pe[2,]$recovered, icon = "fa-user-check", color = "#ffa500")
```

### Casos negativos
```{r}
valueBox(sit_pe[2,]$negative_cases, icon = "fa-user-minus", color = "success")
```

## Hoy

### Hoy
```{r}
valueBox(sit_pe[3,]$date, color = "#ffffff")
```

### Casos confirmados
```{r}
valueBox(sit_pe[3,]$confirmed, icon = "fa-user-plus", color = "info")
```

### Fallecimientos

```{r}
valueBox(sit_pe[3,]$deaths, icon = "fa-cross", color = "#ff0000")
```

### Casos Recuperados
```{r}
valueBox(sit_pe[3,]$recovered, icon = "fa-user-check", color = "#ffa500")
```

### Casos negativos
```{r}
valueBox(sit_pe[3,]$negative_cases, icon = "fa-user-minus", color = "success")
```


## Test results and hospitalizados

```{r}
tests_raw <- read_csv("datos/covid-19-peru-test-results.csv") %>% 
  pivot_wider(
    names_from = c(resultado, tipo_prueba),
    values_from = personas
  )
last_test_date <- last(sort(unique(tests_raw$fecha)))
tests_last <- tests_raw %>% filter(fecha == last_test_date)
tests_table <- data.frame(
  res = c("Negativo", "Positivo"),
  mol = c(tests_last$negativo_moleculares, tests_last$positivo_moleculares),
  ser = c(tests_last$negativo_serológicas, tests_last$positivo_serológicas)
)
```

### Resultados de pruebas por tipo, al `r tests_last$fecha`

```{r}
knitr::kable(
  tests_table,
  format = "html", 
  align = "rcc", 
  col.names = c("Resultado", "Pruebas moleculares", "Pruebas serológicas (\"rápidas\")"),
  format.args = list(big.mark = ",")
  ) %>% 
  kableExtra::kable_styling(
    bootstrap_options = c("striped", "bordered"),
    font_size = 32, 
    full_width = TRUE,
    
  )
```



# Nivel Nacional

## Columna unica {.tabset}

### Casos Confirmados

```{r fig.width=16, fig.height=9}
y_med <- max(covid_pe$confirmed) / 2
pe_plot <- ggplot(covid_pe,
       aes(x = date, y = confirmed)) +
  geom_point() +
  geom_line() +
  geom_vline(xintercept = as.Date("2020-03-16"), color = "blue", size = 2, alpha = .5) +
  annotate(geom = "text", x = as.Date("2020-03-16"), y = y_med, hjust = 1.1,
           label = "Inicio de la\ncuarentena", color = "blue") +
  theme_minimal(18) +
  labs(
    y = "Casos Confirmados",
    x = "",
    title = "COVID-19: Casos totales confirmados en el Perú",
    subtitle = minsa,
    caption = paste0(last_updated, " // ", jmc)
  ) +
  cur_theme

# girafe(
#   ggobj = pe_plot,
#   options = list(
#     opts_zoom(max = 5)
#   )
# )
pe_plot
```

### Trayectoria de Casos Confirmados

```{r fig.width=16, fig.height=9}
traj_df <- covid_pe %>% 
  select(date, confirmed) %>% 
  mutate(
    new_confirmed = confirmed - lag(confirmed, 7)
  ) %>% 
  filter(!is.na(new_confirmed))

pelog_plot <- ggplot(traj_df,
       aes(x = confirmed, y = new_confirmed)) +
  geom_point(size = 2) +
  #geom_line() +
  geom_smooth(method = "lm", linetype = "dashed", alpha = 0.5) +
  scale_x_log10() +
  scale_y_log10() +
  annotation_logticks() +
  theme_minimal(18) +
  labs(
    y = "Nuevos casos confirmados\n(luego de 7 días)",
    x = "Casos confirmados",
    title = "COVID-19: Trayectoria de los casos confirmados en el Perú",
    subtitle = minsa,
    caption = paste0(last_updated, " // ", jmc)
  ) +
  cur_theme

pelog_plot
```

### Evolución del tiempo de duplicación de casos confirmados

```{r fig.width=16, fig.height=9}
pe_dt3 <- covid_pe %>% 
  select(date, confirmed) %>% 
  arrange(date) %>% 
  slice(which(row_number() %% 5 == 1)) %>% 
  mutate(
    next_confirmed = lag(confirmed),
    next_date = lag(date),
    ival = (interval(date, next_date) %/% days()),
    doubling_time =  ival / log2(next_confirmed / confirmed)
  )

dt_eq <- "$T = \\frac{\\tau_{t} - \\tau_{t - 1}}{log_2(N_{t} / N_{t - 1})}$"

dt_plot <- ggplot(pe_dt3, aes(x = date, y = doubling_time)) +
  geom_line() +
  geom_point() +
  geom_vline(xintercept = as.Date("2020-03-16"), color = "blue", alpha = 0.3, size = 2) +
  geom_text(aes(label = round(doubling_time, 1)), nudge_y = .3) +
  theme_minimal(18) +
  annotate(geom = "text", x = as.Date("2020-03-08"), y = 5, label = TeX(dt_eq)) +
  labs(
    y = "Tiempo de duplicación (días)",
    x = "",
    title = "Cambio en el periodo de duplicación de casos confirmados",
    subtitle = "Evaluado cada 5 días desde el primer caso",
    caption = paste0(last_updated, " // ", jmc)
  ) +
  cur_theme

dt_plot
# 
# girafe(
#   ggobj = dt_plot,
#   options = list(
#     opts_zoom(max = 5),
#     opts_sizing(rescale = TRUE, width = .9)
#   )
# )
```


### Casos tamizados

```{r fig.width=16, fig.height=9}
df <- covid_pe %>% 
  rename(
    Confirmados = confirmed,
    Negativos = negative_cases
  ) %>% 
  pivot_longer(
    cols = c("Confirmados", "Negativos"),
    names_to = "Casos tamizados",
    values_to = "cases"
  ) %>% 
  select(
    date, `Casos tamizados`, cases
  )

bar_plot <- ggplot(df, 
       aes(x = date, y = cases, 
           group = `Casos tamizados`, fill = `Casos tamizados`)) +
  geom_col() +
  theme_minimal(18) +
  labs(
    y = "Número de casos",
    x = "",
    title = "COVID-19: Casos totales tamizados en el Perú",
    subtitle = minsa,
    caption = paste0(last_updated, " // ", jmc)
  ) +
  scale_fill_manual(values = c("cyan", "lightgreen")) +
  cur_theme +
  theme(
    legend.position = c(.15,.85)
  )

bar_plot
#ggplotly(bar_plot)
```

### Casos recuperados y fallecimientos

```{r fig.width=16, fig.height=9}
recdth <- covid_pe %>% 
  select(date, recovered, deaths) %>% 
  rename(
    Recuperados = recovered,
    Fallecidos = deaths
  ) %>% 
  pivot_longer(
    cols = c(Recuperados, Fallecidos),
    names_to = "Estado",
    values_to = "cases"
  ) %>% 
  filter(!is.na(cases)) %>% 
  mutate(
    label = paste0(Estado, ": ", cases)
  )

rd_plot <- ggplot(recdth, aes(x = date, y = cases, group = Estado, fill = Estado)) +
  geom_col(aes(tooltip = label), 
                           position = "dodge", width = 0.5) +
  #geom_line() +
  theme_minimal(14) +
  labs(
    y = "Número de personas",
    x = "",
    title = "COVID-19: Recuperados y fallecidos en Perú",
    subtitle = minsa,
    caption = paste0(last_updated, " // ", jmc)
  ) + 
  facet_wrap(~Estado, scales = "free_y") +
  cur_theme

# girafe(
#   ggobj = rd_plot,
#   options = list(
#     opts_zoom(max = 5)
#   )
# )
#ggplotly(rd_plot)
rd_plot
```

### Nuevos casos

```{r fig.width=16, fig.height=9}
df2 <- covid_pe %>% 
  mutate(
    new_conf = confirmed - lag(confirmed),
    new_death = deaths - lag(deaths),
    new_disc = negative_cases - lag(negative_cases),
    new_tot = new_conf + new_disc
  ) %>%
  filter(!is.na(new_conf))

# rates_df <- df2 %>%
#   mutate(
#     date_diff = as.numeric(date - lag(date)),
#     rate_conf = new_conf - lag(new_conf),
#     rate_disc = new_disc - lag(new_disc)
#   ) %>%
#   filter(!is.na(rate_conf))
# 
# ggplot(rates_df, aes(x = date, y = rate_conf)) +
#   geom_point() +
#   geom_smooth()

pt1 <- ggplot(df2, aes(x = date, y = new_conf)) +
  geom_col(fill = "darkgrey", alpha = 0.5) +
  # geom_point() +
  # geom_segment(aes(xend = date, yend = 0)) +
  theme_minimal(14) +
  labs(
    #y = "Número de casos",
    y = "",
    x = "",
    title = "Nuevos casos confirmados"
    #subtitle = minsa,
    #caption = paste0(last_updated, " // ", jmc)
  ) +
  cur_theme

pt2 <- ggplot(df2, aes(x = date, y = new_disc)) +
  geom_col(fill = "green", alpha = 0.5) +
  # geom_point(color = "blue") +
  # geom_segment(aes(xend = date, yend = 0), color = "blue") +
  theme_minimal(14) +
  labs(
    #y = "Número de casos",
    y = "",
    x = "",
    title = "Nuevos casos negativos"
    #subtitle = minsa,
    #caption = paste0(last_updated, " // ", jmc)
  ) +
  cur_theme

pt3 <- ggplot(df2, aes(x = date, y = new_death)) +
  geom_col(fill = "red", alpha = 0.5) +
  # geom_point(color = "blue") +
  # geom_segment(aes(xend = date, yend = 0), color = "blue") +
  theme_minimal(14) +
  labs(
    #y = "Número de fallecidos",
    y = "",
    x = "",
    title = "Nuevos fallecimientos"
    #subtitle = minsa,
    #aption = paste0(last_updated, " // ", jmc)
  ) +
  cur_theme

pt4 <- ggplot(df2, aes(x = date, y = new_tot)) +
  geom_col(fill = "blue", alpha = 0.5) +
  # geom_point(color = "blue") +
  # geom_segment(aes(xend = date, yend = 0), color = "blue") +
  theme_minimal(14) +
  labs(
    #y = "Número de casos",
    y = "",
    x = "",
    title = "Nuevos casos tamizados"
    #subtitle = minsa,
    #caption = paste0(last_updated, " // ", jmc)
  ) +
  cur_theme

comb_plot <- (pt1 + pt2) / (pt3 + pt4)
comb_plot +
  plot_annotation(
    caption = paste0(last_updated, " // ", jmc)
  ) &
  theme(
    plot.caption = element_text(family = "inconsolata", size = 12)
  )
# 
# girafe(
#   ggobj = comb_plot,
#   options = list(
#     opts_zoom(max = 5),
#     opts_sizing(rescale = TRUE, width = .9)
#   )
# )
```

### Pacientes hospitalizados

```{r fig.width=16, fig.height=9}
hosp_raw <- read_csv("datos/covid-19-peru-detalle-hospitalizados.csv") %>% 
  arrange(fecha)
hosp_df <- hosp_raw %>% 
  select(fecha, hospitalizados, ventilacion_mecanica) %>% 
  filter(!is.na(hospitalizados) & !is.na(ventilacion_mecanica)) %>% 
  mutate(sin_ventilacion = hospitalizados - ventilacion_mecanica) %>% 
  select(-hospitalizados) %>% 
  pivot_longer(
    cols = c(ventilacion_mecanica, sin_ventilacion),
    names_to = "status",
    values_to = "count"
  ) %>% 
  mutate(
    fecha = ymd(fecha),
    status = factor(status,
                    levels = c("ventilacion_mecanica", "sin_ventilacion"),
                    ordered = TRUE)
  ) %>% 
  arrange(fecha, desc(status))

hosp_labels_df <- hosp_raw %>% 
  filter(!is.na(hospitalizados) & !is.na(ventilacion_mecanica)) %>% 
  mutate(
    fecha = ymd(fecha),
    label = paste0("Comun.\nN° ", comunicado_minsa)
  ) %>% 
  select(fecha, hospitalizados, label)

ggplot(
  data = hosp_df,
  aes(x = fecha, y = count, group = status, fill = status)
) +
  geom_col() +
  annotate(
    geom = "text",
    x = hosp_labels_df$fecha, 
    y = hosp_labels_df$hospitalizados + 40, 
    label = hosp_labels_df$label
  ) +
  scale_fill_manual(
    values = c("red", "orange"), 
    guide = guide_legend(
      title = "Estado del paciente"
    ),
    labels = c("Con ventilación mecánica", "Sin ventilación mecánica")
  ) +
  labs(
    y = "Número de pacientes",
    x = "",
    title = "Evolución de pacientes hospitalizados por COVID-19",
    subtitle = "Fuente: Comunicados del MINSA (indicado en el gráfico)",
    caption = paste0(last_updated, " // ", jmc)
  ) +
  theme_minimal(18) +
  cur_theme +
  theme(
    legend.position = c(.2, .8)
  )
```


# Por Regiones

## mapas {.tabset data-width="40%"}

```{r echo=FALSE, out.height="90%", out.width="90%"}

days_data <- rev(unique(covid_regions_pe$date))
#days_selected <- days_data[seq(1, length(days_data), 4)]
days_selected <- days_data[1:15] #últimos 15 días

last_date <- days_data[1]

map_df <- covid_regions_pe %>% 
  filter(date %in% days_selected) %>% 
  select(region, date, confirmed, confirmed_per_million) %>% 
  mutate(
    region = str_to_title(region) %>% 
      str_replace("Huanuco", "Huánuco") %>% 
      str_replace("Junin", "Junín") %>% 
      str_replace("De Dios", "de Dios") %>% 
      str_replace("Martin", "Martín") %>% 
      str_replace("Apurimac", "Apurímac")
  )

last_date_index <- map_df %>% 
  select(date) %>% 
  distinct() %>% 
  nrow()

map1_max <- ((max(covid_regions_pe$confirmed) %/% 1000) + 1) * 1000

rmap_1 <- map_df %>% 
  group_by(date) %>% 
  e_charts(region, timeline=TRUE) %>%
  e_timeline_opts(currentIndex = last_date_index - 1) %>% 
  em_map("Peru") %>% 
  e_map(confirmed, map = "Peru", roam = TRUE) %>% 
  e_visual_map(min = 1, max = map1_max) %>% 
  e_tooltip(formatter = e_tooltip_choro_formatter("decimal")) %>% 
  e_title(
    text = "Número de casos confirmados por región",
    subtext = paste0("Últimos 15 días (hasta el ", last_date, ")")
  ) %>% 
  e_theme("infographic") %>% 
  e_toolbox() %>% 
  e_toolbox_feature(feature = "saveAsImage", title = "Guardar como imágen") #%>% 
  #e_toolbox_feature(feature = "restore", title = "Restaurar mapa") %>% 
  #e_group("regiones")

# map_df2 <- covid_regions_pe %>% 
#   select(region, date, confirmed_per_million) %>% 
#   mutate(
#     region = str_to_title(region) %>% 
#       str_replace("Huanuco", "Huánuco") %>% 
#       str_replace("Junin", "Junín") %>% 
#       str_replace("De Dios", "de Dios") %>% 
#       str_replace("Martin", "Martín") %>% 
#       str_replace("Apurimac", "Apurímac")
#   )

map2_max <- ((max(map_df$confirmed_per_million) %/% 100) + 1) * 100

rmap_2 <- map_df %>% 
  group_by(date) %>% 
  e_charts(region, timeline=TRUE) %>%
  e_timeline_opts(currentIndex = last_date_index - 1) %>% 
  em_map("Peru") %>% 
  e_map(confirmed_per_million, map = "Peru", roam = TRUE) %>% 
  e_visual_map(min = 1, max = map2_max) %>% 
  e_tooltip(formatter = e_tooltip_choro_formatter("decimal")) %>% 
  e_title(
    text = "Densidad de casos confirmados por millón en cada región",
    subtext = paste0("Últimos 15 días (hasta el ", last_date, ")")
  ) %>% 
  e_theme("infographic") %>% 
  e_toolbox() %>% 
  e_toolbox_feature(feature = "saveAsImage", title = "Guardar como imágen") #%>% 
  #e_toolbox_feature(feature = "restore", title = "Restaurar mapa") %>% 
  #e_group("regiones") #%>% 
  #e_connect_group("regiones")

#e_arrange(rmap_1, rmap_2, rows = 1, cols = 2)
```

### Número de casos por región

```{r}
rmap_1
```

### Densidad (casos por millón de habitantes) por región

```{r}
rmap_2
```

## plots {.tabset data-width="60%"}

### Evolución de casos por región

```{r fig.height=9, fig.width=14}
cpr_df <- covid_regions_pe %>% 
  mutate(
    label = glue::glue("{region}: {confirmed} ({date})")
  )
cpr <- ggplot(cpr_df,
  aes(x = date, y = confirmed, color = region)) +
  geom_point(show.legend = FALSE, size = 0.5) +
  #geom_segment(aes(xend = date, yend = 0), size = 1, show.legend = FALSE) +
  geom_line(show.legend = FALSE, size = 0.5) +
  ylim(0, NA) +
  facet_wrap(~region, scales = "free_y", ncol = 5) +
  theme_minimal(10) +
  labs(
    y = "Casos Confirmados",
    x = "",
    title = "COVID-19: Casos Confirmados por region en el Perú",
    subtitle = minsa,
    caption = paste0(last_updated, " //  ", jmc)
  ) +
  cur_theme
cpr
#ggplotly(cpr)
```

### Casos positivos por tipo de prueba

```{r fig.height=9, fig.width=14}
tests_reg <- covid_regions_pe %>% 
  select(region, date, 
         pcr_positivo, prueba_rapida_positivo, pcr_prapida_positivo) %>% 
  pivot_longer(
    cols = c(pcr_positivo, prueba_rapida_positivo, pcr_prapida_positivo),
    names_to = "tipo_prueba",
    values_to = "cantidad", 
    values_drop_na = TRUE
  ) %>% 
  mutate(
    tipo_prueba = factor(
      tipo_prueba, 
      levels = c("pcr_positivo", 
                 "prueba_rapida_positivo", "pcr_prapida_positivo"
                 ),
      ordered = TRUE
    )
  )

ggplot(
  tests_reg,
  aes(x = date, y = cantidad, group = tipo_prueba, fill = tipo_prueba)
) +
  geom_col() +
  scale_fill_manual(
    values = c("cyan", "green", "peru"), 
    guide = guide_legend(
      title = "Tipo de prueba"
    ),
    labels = c("PCR (molecular)",
               "Serológica (\"rápida\")",
               "PCR + Serológica")
  ) +
  labs(
    y = "",
    x = "",
    title = "Pruebas positivas por tipo en cada región",
    caption = paste0(last_updated, " //  ", jmc)
  ) +
  facet_wrap(~region, scales = "free_y", nrow = 5) +
  theme_classic(14) +
  cur_theme +
  theme(
    legend.position = "top"
  )
  
```


# Datos

## Column {.tabset}

### Nivel Nacional

```{r results="asis"}
tab_opts <- list(
    language = list(
      search = "Filtrar:",
      url = '//cdn.datatables.net/plug-ins/1.10.11/i18n/Spanish.json'
      ),
    className = "dt-center",
    searchHighlight = TRUE,
    pageLength = 15,
    lengthMenu = c(15, 30, 40, 50),
    dom = 'Blfrtip',
    buttons = c('csv', 'excel')
  )

# ref: https://www.worldometers.info/world-population/peru-population/
# retrieved: 2020-04-09
peru_pop <- 32865689 

dt_df <- covid_pe %>% 
  mutate(
    confirmed_per_million = round(confirmed * 1e6 / peru_pop, 1)
  ) %>% 
  select(
    country,
    iso3c,
    date,
    confirmed,
    confirmed_per_million,
    pcr_positivo,
    prueba_rapida_positivo,
    pcr_prapida_positivo,
    deaths,
    recovered,
    negative_cases
  ) %>% 
  arrange(desc(date))

datatable(
  dt_df,
  colnames = c("País", 
               "Código ISO 3166-1 alpha 3", 
               "Fecha", 
               "Número de casos confirmados", 
               "Casos confirmados por millón de personas",
               "Positivos por pruebas moleculares",
               "Positivos por pruebas serológicas",
               "Positivos por ambas pruebas",
               "Número de fallecimientos",
               "Número de casos recuperados",
               "Número de casos negativos"
               ),
  class = "cell-border stripe",
  extensions = c("Buttons", "Responsive"),
  options = tab_opts,
  caption = paste0(minsa, " // ", last_updated, " // ", jmc)
)
```


### Por región

```{r results="asis"}
datatable(
  covid_regions_pe %>% 
    select(
      region,
      cod_dep_inei,
      cod_dep_reniec,
      iso_3166_2_code,
      date,
      confirmed,
      confirmed_per_million,
      pcr_positivo,
      prueba_rapida_positivo,
      pcr_prapida_positivo,
      deaths,
      pob_2017
    ) %>% 
    arrange(desc(date), region),
  colnames = c("Departamento", 
               "UBIGEO (INEI)",
               "UBIGEO (RENIEC)",
               "Código ISO 3166-2:PE",
               "Fecha", 
               "Número de casos confirmados",
               "Casos confirmados por cada millón de personas",
               "Positivos por pruebas moleculares",
               "Positivos por pruebas serológicas",
               "Positivos por ambas pruebas",
               "Número de fallecimientos",
               "Población (INEI, 2017)"
               ),
  class = "cell-border stripe",
  extensions = c("Buttons", "Responsive"),
  options = tab_opts,
  caption = paste0("** ", no_deaths_minsa_20200412, " ** ", 
                   minsa, " // ", last_updated, " // ", jmc)
)
```

# Acerca de esta visualización

## Columna única

- **Fuente**: Tweets del MINSA https://twitter.com/Minsa_Peru
- **Datos y código**: https://github.com/jmcastagnetto/covid-19-peru-data/

Esta visualización esta hecha usando el lenguaje de programación [R](https://www.r-project.org/),
y hace uso de una serie de librerías ([flexdashboard](https://rmarkdown.rstudio.com/flexdashboard), [ggplot2](https://ggplot2.tidyverse.org/), [echarts4r](https://echarts4r.john-coene.com/), [DT](https://rstudio.github.io/DT/)), para producir los distintos gráficos y tablas.

[`r icon::fa("twitter")`](https://twitter.com/jmcastagnetto)
[`r icon::fa("github")`](https://github.com/jmcastagnetto')
[`r icon::fa("home")`](https://castagnetto.site')
Jesús M. Castagnetto, Ph.D.
