---
title: "COVID-19 en Perú (v0.7) "
#author: "[Jesus M. Castagnetto]"
output: 
  flexdashboard::flex_dashboard:
    orientation: columns
    navbar:
      - {title: "", icon: "fab fa-twitter", href: "https://twitter.com/share?text=COVID-19+en+Perú&url=https://castagnetto.site/peru/dashboard-peru-covid-19.html", target: "_blank"}
      - {title: "", icon: "fab fa-linkedin", href: "https://www.linkedin.com/shareArticle?mini=true&url=https://castagnetto.site/peru/dashboard-peru-covid-19.html&title=COVID-19+en+Perú", target: "_blank"}
      - {title: "Código fuente",  icon: "fab fa-github", href: "https://github.com/jmcastagnetto/covid-19-peru-data", target: "_blank"}
    vertical_layout: fill
    includes:
      in_header: _ga.html
---

```{r setup, include=FALSE}
library(flexdashboard)
library(tidyverse)
library(patchwork)
library(DT)
library(echarts4r)
library(echarts4r.maps)
library(showtext)
library(plotly)
library(ggiraph)
library(ggiraphExtra)
library(lubridate)
library(latex2exp)

font_add_google("Inconsolata", "inconsolata")
font_add_google("Lato", "lato")

showtext_auto()

knitr::opts_chunk$set(
  message = FALSE,
  warning = FALSE,
  echo = FALSE
)

last_updated <- paste0(
  "Actualizado el ",
  lubridate::now(tzone = "UTC"), 
  " UTC"
)

jmc <- "@jmcastagnetto, Jesús M. Castagnetto"
minsa <- "Fuente: Tweets del MINSA https://twitter.com/Minsa_Peru"

covid_pe <- read_csv("datos/covid-19-peru-data.csv") %>% 
  filter(is.na(region)) %>% 
  select(-region)
6
covid_regions_pe <- read_csv(
  "datos/covid-19-peru-data-con-ubigeos.csv"
) %>%
  filter(!is.na(region)) %>% 
  select(region, date, confirmed, pob_2017) %>% 
  distinct() %>% 
  mutate(
    confirmed_per_million = round(confirmed * 1e6 / pob_2017, 2)
  )

cur_theme <- theme(
  plot.margin = unit(rep(1, 4), "cm"),
  plot.title = element_text(family = "lato"),
  plot.subtitle = element_text(family = "lato"),
  plot.caption = element_text(family = "inconsolata"),
  legend.position = "none"
)
```

# Gráficos totales

## Columna izquierda {.tabset}


### Situación general

```{r}
sit_pe <- covid_pe %>% 
  slice_tail(n = 3) %>% 
  select(-country, -iso3c) %>% 
  arrange(date)

datatable(
  sit_pe,
  rownames = FALSE,
  colnames = c("Fecha", "Casos confirmados", "Fallecimientos", "Casos recuperados", "Casos descartados"),
  caption = "COVID-19 en Perú: últimos tres días",
  options = list(
    dom = "t",
    columnDefs = list(list(className = 'dt-center', targets = 1:4)),
    initComplete = JS(
      "function(settings, json) {",
      "$(this.api().table().header()).css({'font-size': '150%'});",
      "}"
      ) #,
  #ordering = FALSE
  )
) %>% 
  formatStyle(1:5, fontSize = "150%") %>% 
  formatStyle(
    "confirmed", 
    color = "black", 
    #backgroundColor = "orange",
    background = styleColorBar(sit_pe$confirmed, 'orange'),
    backgroundSize = '90% 90%',
    backgroundRepeat = 'no-repeat',
    backgroundPosition = 'center'
  ) %>% 
  formatStyle(
    "deaths", 
    color = "black", 
    background = styleColorBar(sit_pe$deaths, '#ff3333'),
    backgroundSize = '90% 90%',
    backgroundRepeat = 'no-repeat',
    backgroundPosition = 'center'
  ) %>% 
  formatStyle(
    "recovered",
    color = "black", 
    background = styleColorBar(sit_pe$recovered, 'lightgreen'),
    backgroundSize = '90% 90%',
    backgroundRepeat = 'no-repeat',
    backgroundPosition = 'center'
  ) %>% 
  formatStyle(
    "negative_cases", 
    color = "black",
    background = styleColorBar(sit_pe$negative_cases, 'cyan'),
    backgroundSize = '90% 90%',
    backgroundRepeat = 'no-repeat',
    backgroundPosition = 'center'
  ) %>%
  formatCurrency(2:5, currency = "", digits = 0)
```

### Casos Confirmados

```{r}
pe_plot <- ggplot(covid_pe,
       aes(x = date, y = confirmed)) +
  geom_point_interactive(aes(tooltip = confirmed)) +
  geom_line() +
  geom_vline_interactive(xintercept = as.Date("2020-03-16"), color = "blue", size = 2, alpha = .5) +
  annotate_interactive(geom = "text", x = as.Date("2020-03-16"), y = 300, hjust = 1.1,
           label = "Inicio de la\ncuarentena", color = "blue") +
  theme_minimal() +
  labs(
    y = "Casos Confirmados",
    x = "",
    title = "COVID-19: Casos totales confirmados en el Perú",
    subtitle = minsa,
    caption = paste0(last_updated, " // ", jmc)
  ) +
  cur_theme

girafe(
  ggobj = pe_plot,
  options = list(
    opts_zoom(max = 5)
  )
)
```

### Trayectoria de Casos Confirmados

```{r}
traj_df <- covid_pe %>% 
  select(date, confirmed) %>% 
  mutate(
    new_confirmed = confirmed - lag(confirmed, 7)
  ) %>% 
  filter(!is.na(new_confirmed))

pelog_plot <- ggplot(traj_df,
       aes(x = confirmed, y = new_confirmed)) +
  geom_point(size = 2) +
  #geom_line() +
  geom_smooth(method = "lm", linetype = "dashed", alpha = 0.5) +
  scale_x_log10() +
  scale_y_log10() +
  annotation_logticks() +
  theme_minimal() +
  labs(
    y = "Nuevos casos confirmados\n(luego de 7 días)",
    x = "Casos confirmados",
    title = "COVID-19: Trayectoria de los casos confirmados en el Perú",
    subtitle = minsa,
    caption = paste0(last_updated, " // ", jmc)
  ) +
  cur_theme

pelog_plot
```

### Casos tamizados

```{r fig.width=12}
df <- covid_pe %>% 
  rename(
    Confirmados = confirmed,
    Descartados = negative_cases
  ) %>% 
  pivot_longer(
    cols = c("Confirmados", "Descartados"),
    names_to = "Casos tamizados",
    values_to = "cases"
  ) %>% 
  select(
    date, `Casos tamizados`, cases
  )

bar_plot <- ggplot(df, 
       aes(x = date, y = cases, fill = `Casos tamizados`)) +
  geom_col() +
  theme_minimal() +
  labs(
    y = "Número de casos",
    x = "",
    title = "COVID-19: Casos totales tamizados en el Perú",
    subtitle = minsa,
    caption = paste0(last_updated, "\n", jmc)
  ) +
  cur_theme

ggplotly(bar_plot)
```

### Casos recuperados y fallecimientos

```{r}
recdth <- covid_pe %>% 
  select(date, recovered, deaths) %>% 
  rename(
    Recuperados = recovered,
    Fallecidos = deaths
  ) %>% 
  pivot_longer(
    cols = c(Recuperados, Fallecidos),
    names_to = "Estado",
    values_to = "cases"
  ) %>% 
  filter(!is.na(cases)) %>% 
  mutate(
    label = paste0(Estado, ": ", cases)
  )

rd_plot <- ggplot(recdth, aes(x = date, y = cases, group = Estado, fill = Estado)) +
  geom_col_interactive(aes(tooltip = label), 
                           position = "dodge", width = 0.5) +
  #geom_line() +
  theme_minimal() +
  labs(
    y = "Número de personas",
    x = "",
    title = "COVID-19: Recuperados y fallecidos en Perú",
    subtitle = minsa,
    caption = paste0(last_updated, "\n", jmc)
  ) + 
  cur_theme

girafe(
  ggobj = rd_plot,
  options = list(
    opts_zoom(max = 5)
  )
)
#ggplotly(rd_plot)
```



## Columna derecha

```{r}
df2 <- covid_pe %>% 
  mutate(
    new_conf = confirmed - lag(confirmed),
    new_disc = negative_cases - lag(negative_cases),
    new_tot = new_conf + new_disc
  ) %>%
  filter(!is.na(new_conf))

pt1 <- ggplot(df2, aes(x = date, y = new_conf)) +
  geom_area(fill = "green", alpha = 0.5) +
  # geom_point() +
  # geom_segment(aes(xend = date, yend = 0)) +
  theme_minimal() +
  labs(
    y = "Número de casos",
    x = "",
    title = "Nuevos casos confirmados",
    #subtitle = minsa,
    caption = paste0(last_updated, "\n", jmc)
  ) +
  cur_theme

pt2 <- ggplot(df2, aes(x = date, y = new_tot)) +
  geom_area(fill = "blue", alpha = 0.5) +
  # geom_point(color = "blue") +
  # geom_segment(aes(xend = date, yend = 0), color = "blue") +
  theme_minimal() +
  labs(
    y = "Número de casos",
    x = "",
    title = "Nuevos casos tamizados",
    #subtitle = minsa,
    caption = paste0(last_updated, "\n", jmc)
  ) +
  cur_theme

comb_plot <- pt1 + pt2
```

### COVID-19: Nuevos casos

```{r fig.width=10}
comb_plot
# 
# girafe(
#   ggobj = comb_plot,
#   options = list(
#     opts_zoom(max = 5),
#     opts_sizing(rescale = TRUE, width = .9)
#   )
# )
```

### Evolución del tiempo de duplicación de casos confirmados

```{r fig.width=10}
pe_dt3 <- covid_pe %>% 
  select(date, confirmed) %>% 
  arrange(date) %>% 
  slice(which(row_number() %% 3 == 1)) %>% 
  mutate(
    next_confirmed = lag(confirmed),
    next_date = lag(date),
    ival = (interval(next_date, date) %/% days()),
    doubling_time =  abs(ival / log2(next_confirmed / confirmed))
  )

dt_eq <- "$T = \\frac{\\tau_{t} - \\tau_{t - 1}}{log_2(N_{t} / N_{t - 1})}$"

dt_plot <- ggplot(pe_dt3, aes(x = date, y = doubling_time)) +
  geom_line() +
  geom_point() +
  geom_vline(xintercept = as.Date("2020-03-16"), color = "blue", alpha = 0.3, size = 2) +
  geom_text(aes(label = round(doubling_time, 1)), nudge_y = .3) +
  theme_minimal(14) +
  annotate(geom = "text", x = as.Date("2020-03-08"), y = 5, label = TeX(dt_eq)) +
  labs(
    y = "Tiempo de duplicación (días)",
    x = "",
    title = "Evaluado cada 3 días desde el primer caso",
    caption = paste0(last_updated, "\n", jmc)
  ) +
  cur_theme

dt_plot
# 
# girafe(
#   ggobj = dt_plot,
#   options = list(
#     opts_zoom(max = 5),
#     opts_sizing(rescale = TRUE, width = .9)
#   )
# )
```



# Gráficos por regiones

## Columna izquierda {.tabset}

### Casos confirmados por región

```{r echo=FALSE}
last_date_index <- covid_regions_pe %>% 
  select(date) %>% 
  distinct() %>% 
  nrow()
map_df <- covid_regions_pe %>% 
  select(region, date, confirmed) %>% 
  mutate(
    region = str_to_title(region) %>% 
      str_replace("Huanuco", "Huánuco") %>% 
      str_replace("Junin", "Junín") %>% 
      str_replace("De Dios", "de Dios") %>% 
      str_replace("Martin", "Martín") %>% 
      str_replace("Apurimac", "Apurímac")
  )

map_df %>% 
  group_by(date) %>% 
  e_charts(region, timeline=TRUE) %>%
  e_timeline_opts(currentIndex = last_date_index - 1) %>% 
  em_map("Peru") %>% 
  e_map(confirmed, map = "Peru") %>% 
  e_visual_map(min = 1, max = 2000) %>% 
  e_tooltip(formatter = e_tooltip_choro_formatter("decimal")) %>% 
  e_title(
    text = "Mapa interactivo de casos por región", 
    subtext = "Fuente original: Tweets del MINSA https://twitter.com/Minsa_Peru"
  ) %>% 
  e_theme("infographic")
```

### Densidad de casos por región

```{r echo=FALSE}
map_df2 <- covid_regions_pe %>% 
  select(region, date, confirmed_per_million) %>% 
  mutate(
    region = str_to_title(region) %>% 
      str_replace("Huanuco", "Huánuco") %>% 
      str_replace("Junin", "Junín") %>% 
      str_replace("De Dios", "de Dios") %>% 
      str_replace("Martin", "Martín") %>% 
      str_replace("Apurimac", "Apurímac")
  )

map_df2 %>% 
  group_by(date) %>% 
  e_charts(region, timeline=TRUE) %>%
  e_timeline_opts(currentIndex = last_date_index - 1) %>% 
  em_map("Peru") %>% 
  e_map(confirmed_per_million, map = "Peru") %>% 
  e_visual_map(min = 1, max = 100) %>% 
  e_tooltip(formatter = e_tooltip_choro_formatter("decimal")) %>% 
  e_title(
    text = "Mapa de densidad casos por región (casos por millón)", 
    subtext = "Fuente original: Tweets del MINSA https://twitter.com/Minsa_Peru"
  ) %>% 
  e_theme("infographic")
```


## Column right

### Evolución de casos por región

```{r echo=FALSE}
cpr_df <- covid_regions_pe %>% 
  mutate(
    label = glue::glue("{region}: {confirmed} ({date})")
  )
cpr <- ggplot(cpr_df,
  aes(x = date, y = confirmed, color = region)) +
  #geom_point(show.legend = FALSE) +
  #geom_segment(aes(xend = date, yend = 0), size = 1, show.legend = FALSE) +
  geom_line(show.legend = FALSE, size = 0.5) +
  facet_wrap(~region, scales = "free_y", ncol = 4) +
  theme_minimal() +
  labs(
    y = "Casos Confirmados",
    x = "",
    title = "COVID-19: Casos Confirmados por region en el Perú",
    subtitle = minsa,
    caption = paste0(last_updated, "\n", jmc)
  ) +
  cur_theme
#cpr
ggplotly(cpr)
```

# Datos

## Column {.tabset}

### Totales

```{r results="asis"}
tab_opts <- list(
    language = list(
      search = "Filtrar:",
      url = '//cdn.datatables.net/plug-ins/1.10.11/i18n/Spanish.json'
      ),
    className = "dt-center",
    searchHighlight = TRUE,
    pageLength = 20,
    lengthMenu = c(10, 20, 30, 40, 50),
    dom = 'Blfrtip',
    buttons = c('csv', 'excel')
  )

datatable(
  covid_pe,
  colnames = c("País", "Código ISO", "Fecha", 
               "Número de casos confirmados", 
               "Número de fallecimientos",
               "Número de casos recuperados",
               "Número de casos descartados"),
  class = "cell-border stripe",
  extensions = c("Buttons", "Responsive"),
  options = tab_opts,
  caption = paste0(minsa, " // ", last_updated, " // ", jmc)
)
```


### Por región

```{r results="asis"}
datatable(
  covid_regions_pe,
  colnames = c("Departamento", "Fecha", 
               "Número de casos confirmados",
               "Población (INEI, 2017)",
               "Número de casos por cada millón de personas"
               ),
  class = "cell-border stripe",
  extensions = c("Buttons", "Responsive"),
  options = tab_opts,
  caption = paste0(minsa, " // ", last_updated, " // ", jmc)
)
```

#  Acerca de esta visualización

## Columna única

- **Fuente**: Tweets del MINSA https://twitter.com/Minsa_Peru
- **Datos y código**: https://github.com/jmcastagnetto/covid-19-peru-data/

Esta visualización esta hecha usando el lenguaje de programación [R](https://www.r-project.org/),
y hace uso de una serie de librerías ([flexdashboard](https://rmarkdown.rstudio.com/flexdashboard), [ggplot2](https://ggplot2.tidyverse.org/), [echarts4r](https://echarts4r.john-coene.com/), [DT](https://rstudio.github.io/DT/)), para producir los distintos gráficos y tablas.

[`r icon::fa("twitter")`](https://twitter.com/jmcastagnetto)
[`r icon::fa("github")`](https://github.com/jmcastagnetto')
[`r icon::fa("home")`](https://castagnetto.site')
Jesús M. Castagnetto, Ph.D.
