---
output: md_document
---

**Última actualización**: `r lubridate::now(tzone = "UTC")` UTC


[![DOI](https://zenodo.org/badge/247552256.svg)](https://zenodo.org/badge/latestdoi/247552256)

[<img src="COVID-19 Data Hub - CONTRIBUTOR COVID-19 Data Hub - 2020-07-21.svg" width="100" align="right"/>](https://eu.badgr.com/public/assertions/nmrQrfZnQPmsV-ZcG8nrLA)

## Motivación

MINSA está publicando en su cuenta de Twitter y en la sección de "Noticias" del portal del gobierno peruano, comunicados con información sobre COVID-19, pero no hay un repositorio de datos abiertos que pueda ser usado por todos.

Seguiré actualizando diariamente mientras esta información se encuentre disponible.

Espero que pronto MINSA ponga un repositorio de datos abiertos con la información nececasaria, y cuando eso ocurra, este repositorio ya no se actualzará.

## Importante

**2020-03-03**: A partir de hoy, MINSA ha puesto una "Sala situacional" oficial en https://covid19.minsa.gob.pe/sala_situacional.asp. Los datos de este día fueron tomados de las "Sala Situacional" del MINSA, el cual no tiene información (al día de hoy) acerca del número de recuperados

**2020-04-08**: A partir de hoy, en la "Sala situacional" se comenzaron a publicar el número de casos confirmados por pruebas moleculares (PCR), y por "pruebas rápidas" (serológicas) por cada región. Esto se ha agregado a los datos.

**2020-04-12**: A partir de este día, la "Sala Situacional" ha dejado de publicar el número de fallecimientos por región, y ha agregado el número de casos positivos confirmados por ambos tipos de pruebas: moleculares (PCR) y serológica ("rapida").

**2020-04-13**: La "Sala Situacional" no fue actualizada en este día (revisado a las 21:53h), por lo que no hay datos disponibles de pruebas por región.

**2020-04-14**: La "Sala Situacional" está mostrando nuevamente los fallecimientos y los resultados de pruebas positivas por región.

**2020-04-15**: La "Sala Situacional" ya no publica los casos en que se confirmaron por ambos tipos de pruebas, para las regiones.

**2020-04-23**: Se ha ampliado la cuarentena hasta el 2020-05-10. Cálculo del tiempo de duplicación cambiado a cada 5 días.

**2020-04-27**: En la "Sala Situacional" se ha comenzado a publicar el número de camas UCI disponibles y en uso.

**2020-05-03**: MINSA no publicó hoy información acerca de las camas UCI.

**2020-05-04**: MINSA no actualizó su "Sala Situacional" hoy [Captura de pantalla del 2020-05-04](minsa-reportes/screenshot-covid19.minsa.gob.pe-2020.05.05-00_15_53.png), de manera que no se ha actualizado ni el número de fallecimientos por región, ni el número de positivos por tipo de prueba.

**2020-05-05**: MINSA nuevamente publicó su "Sala Situacional" actualizada, incluyendo información de camas UCI.

**2020-05-06**: Desde hoy se pueden descargar los datos (parciales) de la "Sala Situacional" del MINSA en formato XLSX

**2020-05-16**: He añadido los datos en formato JSON comprimido (.json.gz) convertidos a partir de los CSV (Issue #2)

**2020-05-18**: Desde hoy hay un API que han construído tomando este repositorio como una fuente: https://github.com/DataScienceResearchPeru/covid-19_latinoamerica

**2020-05-22**: El presidente anunció que el estado de emergencia se extenderá hasta el 2020-06-30

**2020-05-28**: Usando los datos de positivad por departamento publicados en la "Sala Situacional..." del MINSA, he podido recuperar el número de negativos por departamento, desde el 2020-05-06 hasta hoy.

**2020-05-29**: Hasta las 22:40h (PET), no se han publicado nuevos datos en la "Sala Situacional...". Datos con menos detalle para el día de hoy.

**2020-05-30**: Los datos de ayer y hoy están disponibles en la "Sala Situacional ...", la visualización es la correspondiente al día de hoy.

**2020-06-10**: Desde hoy ya no aparece en la "Sala Situacional ..." el archivo en formato XLSX con los datos de casos, se está reconstruyendo de la visualización en el dashboard, en formato ISO OpenDocument (.ods)

**2020-06-11**: El archivo de casos aún no está disponible, el intentar descargarlo produce un error **HTTP 404**

**2020-06-12**: Hasta las 18:30h (PET) no se ha actualizado la "Sala Situacional ..." del MINSA. La "Sala Situacional ..." aparace actualizada aparentemente a ~21:38h (según el timestamp de los archivos XLSX).

**2020-06-16**: La "Sala Situacional ..." no incluye hoy información sobre las camas UCI en uso o disponibles.

**2020-06-17**: Retornó la información sobre camas UCI en la "Sala Situacional ..."

**2020-07-05**: Hoy los datos del Departamento de Lima están separados en Lima Metropolitana y Lima Región, en la "Sala Situacional ..."

**2020-07-07**: A partir de hoy, en la información de la Sala Situacional, la positividad de los resultados sólo está considerando los que provienen de PCR, y ya no la suma de PCR + Pruebas serológicas. He agregado una columna con el total de pruebas reportadas por cada departamento.

**2020-07-18**: Hoy no han publicado archivos con datos en la Sala Situacional (hasta las 18:30h), por lo que los datos han sido extraídos de la visualización publicada.

**2020-07-20**: Hoy tampoco han publicado archivos con datos en la Sala Situacional (hasta las 20:00h), por lo que los datos han sido extraídos de la visualización publicada.

**2020-07-22**: En el comunicado 180 del MINSA se indica que se ha revisado el número de fallecimientos para incluir a 3,688 casos comprobados de COVID-19, pero esto no se refleja aún en los datos publicados.

**2020-07-25**: Hoy, hasta las 20:35h, no se han publicado datos ni actualizado la Sala Situacional, y el comunicado 183 no contiene información por departamento. MINSA indica que han tenido problemas técnicos (ref: https://twitter.com/Minsa_Peru/status/1287111345024925697)

**2020-07-26**: Hoy, hasta las 22:50h, no se han publicado datos ni actualizado las Sala Situacional, y el comunicado 186 no contiene información por departamento, ni los detalles de las pruebas que usualmente se publican. (ref: https://twitter.com/Minsa_Peru/status/1287587172892246016)

**2020-07-27**: Tampoco hoy se ha actualizado (hasta las 20:00h) la "Sala Situacional...", y el comunicado 187 ya no contiene la información por departamente, pero volvieron los detalle generales por tipo de prueba. (ref: https://www.gob.pe/institucion/minsa/noticias/216606-minsa-casos-confirmados-por-coronavirus-covid-19-ascienden-a-389-717-en-el-peru-comunicado-n-187 y https://twitter.com/Minsa_Peru/status/1287917699474042887)

**2020-07-28**: Sala Situacional ha sido actualizada con datos al 2020-07-27, nuevamente los datos están disponibles en https://covid19.minsa.gob.pe/sala_situacional.asp

**2020-07-30**: La "Sala Situacional..." no ha sido actualizada hasta las 23:30h de hoy. (Nota del 2020-07-31, 19:00h: aún se observan los datos del 2020-07-29)

**2020-08-01**: Hoy se observan publicados los datos del 2020-07-30 en la "Sala Situacional ...". El comunicado con información del 2020-07-31 fue publicado sin información por departamento. No hay datos en la "Sala Situacional..." del 2020-07-31.

**2020-08-02**: Los datos del 2020-08-01 fueron publicados hoy en la "Sala Situacional...". Hoy salió el comunicado 194, con información general, sin detalles por tipo de prueba ni por departamento.

**2020-08-03**: Hoy en la mañana salieron publicados en la "Sala Situacional..." los datos del 2020-08-02, y por la noche los datos de hoy (2020-08-03). Por tercer día consecutivo la información de camas UCI no ha variado (los datos son los mismos para el 2020-08-01, el 2020-08-02 y el 2020-08-03)

## Fuentes

- [Cuenta de twitter del MINSA](https://twitter.com/Minsa_Peru)
- [Noticias del MINSA](https://www.gob.pe/busquedas?contenido[]=noticias&institucion[]=minsa&reason=sheet&sheet=1)
  - [RSS de Noticias del MINSA](https://www.gob.pe/busquedas.rss?contenido[]=noticias&institucion[]=minsa)


## Notas

- Códigos de UBIGEO de https://github.com/CONCYTEC/ubigeo-peru
- Códigos ISO-3166-2, usando el paquete en R `ISOcodes`: https://cran.r-project.org/package=ISOcodes
- A partir del 2020-07-21, estoy usando los datos de población al 2019, así como latitud y longitud de las capitales de departamento reportados por CEPLAN en: https://www.ceplan.gob.pe/informacion-sobre-zonas-y-departamentos-del-peru/
	- Anteriormente se emplearon los datos de población por departamento (al 2017): https://www.inei.gob.pe/estadisticas/indice-tematico/poblacion-y-vivienda/
- El [reporte N°29 del MINSA](https://www.gob.pe/institucion/minsa/noticias/109838-minsa-casos-confirmados-por-coronavirus-covid-19-son-395-en-peru-comunicado-n-29) corrige el número de casos confirmados en Huánuco del [reporte N° 28](https://www.gob.pe/institucion/minsa/noticias/109810-minsa-casos-confirmados-por-coronavirus-covid-19-son-363-en-peru-comunicado-n-28)
- El dataset de JHU (https://github.com/CSSEGISandData/COVID-19), indica que Perú tiene 14 recuperados el día 2020-03-26
- En el dashboard se han agregado gráficos de la trayectoria total de casos, gráficos del número de recuperados y fallecidos, y un mapa con la densidad (casos por millón de personas) por región.

## Visualizaciones

- [Dashboard interactivo sobre COVID-19 en el Perú](https://castagnetto.site/peru/dashboard-peru-covid-19.html)

## Formato de datos

- Los datos se están guardando en formatos abiertos exclusivamente, para asegurar la mayor compatibilidad posible: CSV y OpenDocument (ISO/IEC 26300-1:2015, ISO/IEC 26300-2:2015, ISO/IEC 26300-3:2015)

## Estructura de los archivos CSV

```{r child="datos/README.md"}
```

## Información empleada para recolectar los datos

```{r child="minsa-reportes/notas-de-prensa.md"}
```
