---
output: md_document
---

**Última actualización**: `r lubridate::now(tzone = "UTC")` UTC

## Motivación

MINSA está publicando en su cuenta de Twitter y en la sección de "Noticias" del portal del gobierno peruano, comunicados con información sobre COVID-19, pero no hay un repositorio de datos abiertos que pueda ser usado por todos.

Seguiré actualizando diariamente mientras esta información se encuentre disponible.

Espero que pronto MINSA ponga un repositorio de datos abiertos con la información nececasaria, y cuando eso ocurra, este repositorio ya no se actualzará.

## Importante

**2020-03-03**: A partir de hoy, MINSA ha puesto una "Sala situacional" oficial en https://covid19.minsa.gob.pe/sala_situacional.asp

**2020-04-08**: A partir de hoy, en la "Sala situacional" se comenzaron a publicar el número de casos confirmados por pruebas moleculares (PCR), y por "pruebas rápidas" (serológicas) por cada región. Esto se ha agregado a los datos.

## Fuentes

- [Cuenta de twitter del MINSA](https://twitter.com/Minsa_Peru)
- [Noticias del MINSA](https://www.gob.pe/busquedas?contenido[]=noticias&institucion[]=minsa&reason=sheet&sheet=1)
  - [RSS de Noticias del MINSA](https://www.gob.pe/busquedas.rss?contenido[]=noticias&institucion[]=minsa)


## Notas

- Códigos de UBIGEO de https://github.com/CONCYTEC/ubigeo-peru
- Códigos ISO-3166-2, usando el paquete en R `ISOcodes`: https://cran.r-project.org/package=ISOcodes
- Mapa preliminar usando el paquete `mapview` en: https://castagnetto.site/peru/peru-covid-19-map.html
- Datos de población por departamento (al 2017): https://www.inei.gob.pe/estadisticas/indice-tematico/poblacion-y-vivienda/
- El [reporte N°29 del MINSA](https://www.gob.pe/institucion/minsa/noticias/109838-minsa-casos-confirmados-por-coronavirus-covid-19-son-395-en-peru-comunicado-n-29) corrige el número de casos confirmados en Huánuco del [reporte N° 28](https://www.gob.pe/institucion/minsa/noticias/109810-minsa-casos-confirmados-por-coronavirus-covid-19-son-363-en-peru-comunicado-n-28)
- El dataset de JHU (https://github.com/CSSEGISandData/COVID-19), indica que Perú tiene 14 recuperados el día 2020-03-26
- En el dashboard se han agregado gráficos de la trayectoria total de casos, gráficos del número de recuperados y fallecidos, y un mapa con la densidad (casos por millón de personas) por región.
- Los datos del 2020-03-03 fueron tomados de las "Sala Situacional" del MINSA, el cual no tiene información (al día de hoy) acerca del número de recuperados
- A partir del 2020-04-12, la "Sala Situacional" ha dejado de publicar el número de fallecimientos por región, y ha agregado el número de casos positivos confirmados por ambos tipos de pruebas: moleculares (PCR) y serológica ("rapida").
- La "Sala Situacional" no fue actualizada el 2020-04-13 (revisado a las 21:53h), por lo que no hay datos disponibles de pruebas por región.
- El 2020-04-14, la "Sala Situacional" está mostrando nuevamente los fallecimientos y los resultados de pruebas positivas por región.

## Visualizaciones

- [Dashboard interactivo sobre COVID-19 en el Perú](https://castagnetto.site/peru/dashboard-peru-covid-19.html)

## Formato de datos

- Los datos se están guardando en formatos abiertos exclusivamente, para asegurar la mayor compatibilidad posible: CSV y OpenDocument (ISO/IEC 26300-1:2015, ISO/IEC 26300-2:2015, ISO/IEC 26300-3:2015)

## Estructura de los archivos CSV

```{r child="datos/README.md"}
```

## Información empleada para recolectar los datos

```{r child="minsa-reportes/notas-de-prensa.md"}
```
